【裁判字號】    91,訴,1785
【裁判日期】    920423
【裁判案由】    綜合所得稅
【裁判全文】
臺北高等行政法院判決                            九十一年度訴字第一七八五號
                              .
    原      告  甲○○
    被      告  財政部台北市國稅局
    代  表  人  張盛和（局長）
    訴訟代理人  乙○○
右當事人間因綜合所得稅事件，原告不服財政部中華民國九十一年三月十五日台財訴
字第○九○○○六七○九七號訴願決定，提起行政訴訟，本院判決如左：
    主  文
原告之訴駁回。
訴訟費用由原告負擔。
    事  實
一、事實概要：原告於民國八十四年度取得聯蓬食品股份有限公司（下稱聯蓬公司）
    以未分配盈餘轉增資經核備緩課股東所得稅之股票二０二、九八０股，金額為新
    台幣（下同）二、０二九、八００元，被告以聯蓬公司未於期限內檢齊文件向原
    核備機關申請核發完成證明，前開股票不符緩課股東所得稅之規定，乃核定原告
    八十四年度有營利所得二、○二九、八○○元，追繳其當年度綜合所得稅三二一
    、七四○元，並加計利息八八、五四六元。原告不服，申經復查結果未獲變更，
    提起訴願亦遭決定駁回，遂提起行政訴訟。
二、兩造聲明：
  (一)原告聲明：原處分及訴願決定均撤銷。（依起訴狀所載）
  (二)被告聲明：駁回原告之訴。
三、兩造之爭點：被告應否按聯蓬公司股票面額核定原告八十四年度分配之股利？
  (一)原告主張之理由：
    原告未於言詞辯論期日到場，依其訴狀所載略以：
    1.原告取得訴外人聯蓬公司於八十四年間利用截至八十三年度未分配盈餘轉增資
      擴充機器設備所發行之股票，至今並未出售，且聯蓬公司現辦理破產清算中，
      該股票應依財政部七十四年二月二十六日台財稅第一二二八六號函釋：「生產
      事業之股東取得符合獎勵投資條例第十三條規定之緩課增資股票，於該事業辦
      理清算結束時，緩課原因即消滅，股東應以緩課股票分得之全部剩餘財產額，
      作為分派年度之股利所得，申報課徵所得稅。」規定辦理。
    2.查聯蓬公司八十四年度未取得台灣省政府建設廳核發之完成證明，原告取得其
      增資發行之股票，不符緩課股東所得稅之規定，應課徵綜合所得稅，原告並無
      異議，惟以股票面額作為所得，原告無法認同，應依行為時促進產業升級條例
      第十六條「至實際轉讓價格或贈與、遺產分配時之時價如低於面額時，以實際
      轉讓價格或贈與、遺產分配時之時價申報」之規定折算系爭股票價格。況聯蓬
      公司現因財務危機關廠歇業，辦理破產清算中，股票已無價值可言，股東並未
      獲得實際利益，還須繳納鉅額所得稅，顯不合理，請准俟聯蓬公司清算完成後
      ，按原告應分得之剩餘財產核定該年度之綜合所得稅。
  (二)被告主張之理由：
    1.聯蓬公司於八十四年間申請利用截至八十三年度未分配盈餘五二、三００、０
      ００元轉增資擴充機器設備，依行為時促進產業升級條例第十六條規定，向事
      業主管機關前臺灣省政府建設廳申請准予核備擴充計畫，並預定完成日期為八
      十六年十二月三十一日，後又申請展延至八十八年六月三十日，經該廳同意核
      備在案。惟該公司迄今仍未取得臺灣省政府建設廳核發之完成證明，是該公司
      八十四年間利用截至八十三年度累積未分配盈餘轉增資擴充機器設備所發行之
      股票，自不符緩課股東所得稅之規定。原告於八十四年度取得聯蓬公司前述申
      請核備之盈餘轉增資配發之股票股利二０二、九八０股，金額為二、０二九、
      八００元，被告乃併課原告當年度綜合所得稅三二一、七四０元，並加計利息
      八八、五四六元。
    2.查原告取得聯蓬公司利用累積未分配盈餘轉增資擴充機器設備所發行之股票，
      因不符緩課股東所得稅之規定，其所得之歸屬年度應以實際取得日期為準，即
      系爭股票股利發放年度（八十四年度）為其所得實現年度，被告原核定依行為
      時促進產業升級條例施行細則第四十七條第三項規定，追繳原告綜合所得稅並
      加計利息，並無不合。況本件加計利息期間自八十五年四月一日起至九十年三
      月十五日止，應為九一、八０七元，原核定按八八、五四六元計算加計利息已
      有利於原告，復查決定予以維持，亦無違誤。
    3.原告主張聯蓬公司業已關廠歇業，其持有之聯蓬公司股票已無價值可言，請依
      財政部七十四年二月二十六日台財稅第一二二八六號函釋，以其應分得之剩餘
      財產額核定課稅等情。經查前揭函釋僅適用於緩課所得稅股票，系爭股票股利
      既不符緩課股東所得稅之規定，即無該函釋之適用，是原告主張顯係誤解。
    4.查聯蓬公司目前處於暫停營業狀態，並非結束營業辦理清算之情形，又縱如該
      公司已清算完成，惟查財政部七十四年二月二十六日台財稅第一二二八六號函
      釋乃僅適用於緩課所得稅股票，系爭股票股利既不符緩課股東所得稅之規定，
      即無該函釋之適用，從而原告主張依分得之剩餘財產額核定綜合所得稅，核不
      足採。
    理  由
一、原告經合法通知未於言詞辯論期日到場，核無行政訴訟法第二百十八條準用民事
    訴訟法第三百八十六條所列各款情形，依被告之聲請，由其一造辯論而為判決，
    合先敘明。
二、按「公司以其未分配盈餘增資供左列之用者，其股東因而取得之新發行記名股票
    ，免予計入該股東當年度綜合所得額；其股東為營利事業者，免予計入當年度營
    利事業所得額課稅。但此類股票於轉讓、贈與或作為遺產分配時，面額部分應作
    為轉讓、贈與或遺產分配時所屬年度之所得，申報課稅。至實際轉讓價格或贈與
    遺產分配時之時價，如低於面額時，以實際轉讓價格或贈與、遺產分配之時價申
    報：一、增置或更新從事生產、提供勞務、研究發展、品質檢驗、防治污染、節
    省能源或提高工業安全衛生標準等用之機器、設備或運輸設備者。二、償還因增
    置或更新前款之機器、設備或運輸設備之貸款或未付款者。」「適用本條例第十
    六條、第十七條之公司或創業投資事業未依第三十七條至第四十五條規定期限內
    向管轄稽徵機關申報、或未依規定取得主管機關核發之完成證明或轉投資之重要
    事業未依限完成者，由管轄稽徵機關追繳其當年度股東所得稅，並自當年度所得
    稅結算申報屆滿之次日起至繳納之日止，依郵政儲金匯業局一年期定期存款利率
    ，按日加計利息，一併徵收。」為行為時促進產業升級條例第十六條第一款、第
    二款及同法施行細則第四十七條第三項所明定。
三、查聯蓬公司於八十四年間申請利用截至八十三年度未分配盈餘轉增資擴充機器設
    備，向事業主管機關前臺灣省政府建設廳申請准予核備擴充計畫，預定完成日期
    為八十六年十二月三十一日，嗣申請展延至八十八年六月三十日，均經該廳同意
    核備在案，惟聯蓬公司迄今未取得主管機關核發之完成證明，而原告於八十四年
    度取得聯蓬公司前述申請核備之盈餘轉增資配發之股票股利二０二、九八０股之
    事實，有財政部財稅資料中心九十年三月二十七日資五字第九○○四三三四一號
    函、聯蓬公司投資人明細及分配盈餘表、台灣省政府建設廳八六建一字第九七三
    五九五號函等件影本在原處分卷可稽，並為原告所不爭執，堪信為真實。是被告
    以原告八十四年間取得前開股票不符緩課股東所得稅之規定，依其取得年度按股
    票面額核計所得金額為二、０二九、八００元，併課原告當年度綜合所得稅並加
    計利息，訴願決定予以維持，揆諸首開規定，並無不合。原告雖主張聯蓬公司已
    關廠歇業，系爭股票已無價值，應依財政部七十四年二月二十六日台財稅第一二
    二八六號函釋，以緩課股票分得之剩餘財產額核定所得課稅云云。惟查前開函釋
    係針對合於緩課要件之股票，原告取得系爭股票既不符合緩課股東所得稅之規定
    ，自無該函釋之適用。又系爭股票不符緩課規定，亦無依行為時促進產業升級條
    例第十六條「至實際轉讓價格或贈與、遺產分配時之時價如低於面額時，以實際
    轉讓價格或贈與、遺產分配時之時價申報」規定折算系爭股票價格可言，原告主
    張並無可採。從而原處分及訴願決定均無違誤，原告仍執前詞請求撤銷，為無理
    由，應予駁回。
四、據上論結，本件原告之訴為無理由，依行政訴訟法第二百十八條、民事訴訟法第
    三百八十五第一項前段、行政訴訟法條第九十八條第三項前段，判決如主文。
中    華    民    國    九十二      年      四        月     二十三     日
                 臺 北 高 等 行 政 法 院   第 四 庭
                                審 判 長 法  官  鄭 忠 仁
                                         法  官  林 育 如
                                         法  官  楊 莉 莉
右為正本係照原本作成。
如不服本判決，應於送達後二十日內，向本院提出上訴狀並表明上訴理由，如於本判
決宣示後送達前提起上訴者，應於判決送達後二十日內補提上訴理由書（須按他造人
數附繕本）。
中    華    民    國    九十二      年      四        月     二十三     日
                                         書記官  王 俊 權


司法院資訊處製作；財團法人民間司法改革基金會備份。
